臺灣高等法院花蓮分院刑事判決　　　　　　九十一年度上重更(二)字第一一三號
　　上　訴　人　臺灣臺東地方法院檢察署檢察官
　　被　　　告　辛○○
　　　　　　　　子○○
　　　　　　　　壬○○
　　共　　　同
　　指定辯護人　乙○○律師
右列上訴人因被告等違反組織犯罪防制條例等案件，不服臺灣臺東地方法院八十七年
度重訴(一)字第三號、八十七年訴字第二四二號中華民國八十八年一月二十九日、八十
八年九月十七日第一審判決（起訴案號：臺灣臺東地方法院檢察署八十六年度偵字第
七０八號、八十七年度偵字第一０六一號，併辦案號：同署八十七年度偵字第二一三
號），提起上訴，經判決後，由最高法院第二次發回更審，本院判決如左：
    主  文
原判決撤銷。
辛○○操縱犯罪組織，處有期徒刑年捌月，應於刑之執行完畢或赦免後，令入勞動
場所強制工作年，又未經許可，持有手槍，處有期徒刑壹年陸月，扣案之手槍兩把
、子彈兩發沒收，應執行有期徒刑伍年，應於刑之執行完畢或赦免後，令入勞動場所
強制工作年，扣案之手槍兩把、子彈兩發沒收。
子○○、壬○○參與犯罪組織，均累犯，各處有期徒刑壹年捌月，均應於刑之執行完
畢或赦免後，令入勞動場所，強制工作年。
    事  實
辛○○，綽號「阿偉」，品行不良，曾犯殺人、傷害、恐嚇等前科，經判處罪刑執行
完畢（不構成累犯），並曾受流氓感訓處分，仍不知悔改，子○○、壬○○亦素行不
良，子○○曾因強盜、槍砲條例等罪，經台灣桃園地方法院判處有期徒刑七年、一年
二月確定，前者於八十年三月三十一日執行完畢（經減刑及縮刑），後者則於八十五
年六月二十七日執行完畢，壬○○曾因槍砲條例、妨害家庭、妨害兵役等罪，分別經
台灣台北地方法院、台灣桃園地方法院分別判處有期徒刑三月（經減刑為一月十五日
）、二年、一年六月、六月（經減刑為三月）確定，最後因槍砲條例罪所處有期徒刑
一年六月，於八十三年一月二十六日執行完畢，均仍不知悔改，辛○○自民國（下同
）六十八年間起，即加入暴力性之犯罪組織「桃園小南門幫」，並擔任指揮之地位，
嗣於八十六年二月十一日，表面上向桃園縣警察局辦理幫派自首，佯示脫離該「桃園
小南門幫」，惟實際上仍繼續操縱該「桃園小南門幫」，聚合子○○、胡富斌、壬○○、郭錦輝等人（胡富斌、郭錦輝部分另行偵辦），並唆使子○○等成員從事恐嚇、
勒索等犯罪活動，以此操縱該具有脅迫性、常習性及暴力性之犯罪組織，該幫派犯罪
活動計有：
  (一)辛○○自八十六年四月間起，即鎖定桃園縣桃園市○○○路三十二之二十號七樓
    「豪情佳人ＫＴＶ酒店」為目標，並多次前往消費，並示意該店須繳保護費，嗣
    其見該店負責人未有任何表示，乃於同年月中旬某日凌晨一、二時許，由辛○○
    帶領子○○、胡富斌、壬○○及其餘不詳姓名者七、八人，前往「豪情佳人ＫＴ
    Ｖ酒店」消費，席間辛○○故竟先行結帳離去，其餘子○○等人即分持置於該酒
    店大廳內之滅火器、花盆砸毀該店內之櫃檯、店內設備及大廳玻璃，壬○○等人
    並撂下狠話，恫嚇該店人員要小心一點，並隨即離去，迨當天晚上又以電話恐嚇
    該店稱若不關門歇業就要放火燒店等語，致使該店現場人員庚○○心生畏懼，致
    生危害於安全，庚○○並轉往桃園縣桃園市○○○路五十五號Ｂ座五樓「桃園之
    星ＫＴＶ酒店」任職。
  (二)辛○○另於八十六年間，又鎖定桃園縣桃園市○○○路五十五號Ｂ座五樓「桃園
    之星ＫＴＶ酒店」，乃數度以電話或親自登門，示意索取保護費，黃某並稱伊係
    黑道大哥要求該店關門一個月，惟未獲該店理會，辛○○除先以電話恐嚇該店要
    小心一點恐嚇該酒店人員外，並令壬○○、子○○等人，於八十六年五月八日凌
    晨二時許，持槍至該酒店門口濫射三槍以示威，其中一槍擊中該酒店泊車員甲○○之左大腿，致甲○○受左大腿穿刺傷之傷害，並使該店人員心生畏懼而生危害
    於安全。
  (三)辛○○又於八十六年四月十八日前後某日下午四時許，唆使子○○、壬○○、胡
    富斌等人，至桃園縣桃園市○○路與三元路交岔路口之「賴著不走」咖啡店內，
    藉口要求正在該店內消費之丁○○協助處理「豪情ＫＴＶ」相關事宜為由，強行
    將丁○○押上車，而剝奪其行動自由，並強行帶往桃園縣桃園市○○路一三九五
  巷七號，與事先在該處等候之辛○○會合，隨即將丁○○帶往該處地下室，並將
    丁○○之眼睛矇住而加以毆打，並恫嚇丁○○稱要將其打死，且製造拉槍機滑套
    聲音，使丁○○心生畏懼，致生危害於安全。嗣於當晚七時許，丁○○乘隙自該
    地下室氣窗逃離。
  (四)辛○○因欲強行介入桃園縣桃園市○○路與大有路交岔路口之黃昏市場之經營，
    以獲取利益，乃於八十六年六月二十九日下午二時許，在桃園縣桃園市○○街一
    十行油庫商店內，與該黃昏市場經營代表戊○○及己○○二人談判，辛○○竟恐
    嚇戊○○二人稱：「大有路一帶只有伊可經營黃昏市場否則要開槍」、「若執意
    要經營、寧可被關也要製造重大刑案」等語，並揚言桃園黑道都怕他，致己○○
    心生畏懼，並生危害於安全；另辛○○因懷疑立法委員癸○○阻礙其介入右揭黃
    昏市場之經營，竟於八十六年七月二十五日下午四時許，唆使子○○、郭錦輝等
    多人，分持棍棒至桃園縣桃園市○○路○段一一五巷九十號鄭委員之服務處，將
    該服務處內之設備等物品搗毀，使該服務處人員賴韻婷、簡敏弘心生畏懼，並生
    危害於安全。
  (五)辛○○另未經許可，非法持有０．三八轉輪手槍二把及子彈四顆，其於八十六年
    十月二十八日在台北縣鶯鎮○○路西湖檳榔攤附近將其中一把０．三八轉輪手槍
    一把及子彈三顆交付予郭錦輝非法持有（郭錦輝於八十六年十月三十日持該槍於
    桃園市南華飯店開兩槍，此部分另案審理），嗣於八十六年十一月十四日下午三
    時許，經警帶同郭錦輝在桃園縣觀音鄉塔腳村六十一號旁之倉庫內查獲該左輪制
    式手槍一支及子彈一顆，辛○○則於同年十一月十六日下午三時許，在台北縣中
    和市○○路四四六之一號前為警查獲，並於同日十四時四十分許，帶同警方至桃
    園市○○路一三九五巷七號查扣得一支左輪制式手槍及子彈一顆。
案經桃園縣警察局桃園分局報請台灣桃園地方法院檢察署檢察官呈請台灣高等法院檢
察署檢察長移轉台灣台東地方法院檢察署檢察官偵查起訴。
    理  由
一、訊之被告壬○○、子○○均堅決否認有前揭犯行。被告辛○○則於本審未據到庭
    ，惟於本院前審否認有前揭犯行，被告辛○○辯稱：「前開事實均非伊所為，實
    際上並無該幫派，伊係住在南門國小附近而已，警察威逼伊等承認幫派並自首；
    未曾去過「豪情佳人ＫＴＶ酒店」、「桃園之星ＫＴＶ酒店」，丁○○被押時伊
    未在場，僅因幫警方調解處理無功致遭人誣陷；槍彈係郭錦輝、陶東僑所有，與
    伊無關，而查獲槍彈之地點係警察帶伊去的，並非伊帶警察前往查獲；至黃昏市
    場與毀損癸○○立委服務處部分，業經證明並無恐嚇行為及因車禍所引發之糾紛
    ，亦與伊無關」等語。被告子○○辯稱：「根本無「桃園小南門幫」之幫派組織
    ，伊未曾去過「豪情佳人ＫＴＶ酒店」、「桃園之星ＫＴＶ酒店」，丁○○、庚○○如何指認伊；伊只是將車借給郭錦輝，為何與桃園市○○路與大有路交叉路
    口之黃昏市場經營及立委癸○○服務處被砸有關係，伊不知情」等語。被告壬○○則辯稱：「自八十五年十一月管訓出獄後，即未曾與子○○、胡富斌聯絡，僅
    於出獄後，經辛○○之介紹至辛○○二姐黃麗玲經營之喜祥花藝社工作，根本沒
    有加入幫派；亦未曾至「豪情佳人ＫＴＶ酒店」、「桃園之星ＫＴＶ酒店」；至
    丁○○被押部分，實因陳韋廷在酒店上班遭客人欺負，向伊求援，伊亦僅是帶陳
    韋廷前往警局備案，後來丁○○在「賴著不走」咖啡店內被子○○等人押走，伊
    並不知情」等語。惟查：
  (一)、前揭事實(一)、(二)部分事實，已據證人庚○○、甲○○於警訊偵查中及被告子○○、壬○○等感訓一案台灣桃園地方法院治安法庭審理時指證甚詳（台灣桃園
      地方法院檢察署八十六年度偵字第一五一０二號卷第二十二頁至第廿五頁、第
      卅一頁至第三十三頁、第一三九頁、第一四０頁），並有甲○○之診斷證明書
      及豪情ＫＴＶ酒店被砸毀之現場相片八張在卷可稽（見同上卷第三十四頁、第
      一一七頁至第一二０頁）。而被告辛○○於原審亦供承伊去現場約晚上八、九
      點至凌晨三、四點（見原審卷第一四三頁），足見證人庚○○所證被告辛○○
      走後，即發生砸店之事，合乎情理。證人王強生所證庚○○告訴伊說辛○○有
      去，辛○○先離開之後才發生砸店之事，伊即開始偵辦，自堪採信。又被告等
      三人確有參與此部分之犯行，被告子○○、壬○○亦因而經治安法庭裁定交付
      感訓處分確定，亦經本院調閱台灣桃園地方法院八十六年度感裁字第五十四號
      、第四十六號感訓一案全卷審認屬實。又證人即員警張德明於民國（下同）八
      十七年三月二十七日在審理中僅證稱：「（八十六年四月中旬豪情佳人酒店被
      砸有無去現場？）太久忘了，應該有去。（本案有無參與偵辦？）本案是王強
      生之轄區，均由其偵辦，我不太清楚。（本案偵辦期間有無去辛○○出來處來
      處理此事？）太久不記得。（有無在場？）有，我告訴辛○○不要在轄區做非
      法的事等語」，另本件承辦員警王強生於同日審理中到庭亦僅證稱其在場處理
      時詢問店方員工庚○○，據其告稱辛○○當天有去，黃某離開後才發生砸店的
      事等語，是依證人王強生、張德明二人所證上情，顯見被告辛○○所持係幫忙
      警方處理調解無功致遭人誣陷之辯解不實在。證人庚○○事後雖於原審改稱當
      時係公司要求伊等配合警員才制作筆錄，警員寫好，叫伊配合，偵查庭是警員
      先提示先前筆錄給伊看，事實並不實在，伊未見過辛○○云云，然查被告辛○○已自承當天有去，而八十六年十一月二十五日上午十時四十分訊問時，僅傳
      被害人丁○○、戊○○、庚○○（甲○○、丙○○未到庭）等人，並無警察人
      員被傳到庭（見同偵卷第一三六頁至第一四一頁），足見證人庚○○於原審所
      供並不實在。
  (二)、前揭事實(三)部分之事實，亦據證人丁○○於警訊及偵查中供證甚詳（見同前卷
      第十三頁至第十七頁、第一三七頁至第一三九頁），該證人更證稱子○○等人
      向伊說他們老大（指辛○○）要見伊，又稱怕被報復，而不敢提出告訴（見同
      上卷第一一五頁、第一三九頁正面），該證人由被拘禁之處所逃出後，乃央求
      其同事吳文國開車載其並偕同鎖匠折返桃園市○○街附近取車，抵達後於鎖匠
      甫欲開啟車門之際，被告壬○○之同夥，又分乘二輛小自客車追來，證人丁○○見狀驚悸之餘，急急催促使吳文國超車加速離去等情，亦據被害人丁○○、
      證人吳文國於被告壬○○感訓一案於台灣桃園地方法院治安法庭調查時供證屬
      實（見本院調閱之該院八十六年度感裁字第五四號卷第五十六頁、第五十七頁
      、第六十六頁、第六十七頁），被告子○○亦於其感訓案件審理時坦承確有夥
      同四人將被害人丁○○帶往桃園市○○路前揭處所去說明不諱（見同上院八十
      六年度感裁字第四十六號卷第廿五頁），被告等確有參與此部分之犯行，被告
      子○○、壬○○亦因而被裁定感訓處分確定，亦經本院調閱其等感訓案件一案
      全卷屬實（卷號詳(一)所載），復有證人丁○○受傷之照片兩張、被拘禁處所之
      照片一張及診斷證明書一紙在卷可稽（見同前一五一０二號偵卷第十八頁至第
      二十頁，該診斷書雖僅載明八十六年月分刪除，出具日期為八十六年八月七日
      ，但被傷害之日期，已據被害人指證甚詳）。而被告辛○○、子○○、壬○○
      及胡富斌等人均係豪情ＫＴＶ酒店以前之客人，因此證人丁○○均認識，亦據
      證人丁○○於警訊及偵查中供述甚明（見同前一五一０二號偵卷第十六頁反面
      最後一行、第一三七頁反面、第一三八頁）。故該證人自無誤以指認之理。何
      況被告子○○於警訊時亦坦承此部分之犯行不諱（見同上卷第五十一頁）。足
      見證人丁○○事後在原審所供並未見到被告辛○○，又因警員王強生提醒伊筆
      錄，所以所講都一樣等語，並不實在。
  (三)、前揭事實(四)部分，亦據證人戊○○、己○○分別於警訊及偵查中指證甚詳（見
      同上卷第三十六頁、第三十七頁、第一二一頁、第一二二頁、第一四０頁反面
      、第一四一頁、第一六二頁、第一六三頁），並有癸○○服務處被砸相片十四
      張在卷可資佐證（見同卷第三十九頁至第四十五頁），同案被告郭錦輝亦坦承
      係伊帶人前往砸服務處不諱（見同卷第六十二頁）。被告辛○○亦自承確有與
      戊○○談市場經營事（見同卷第七十六頁正面）。又據被告子○○供稱：「鄭
      立委服務處遭砸毀，我並未參與，但是我知道是因為我『老大』和他人爭奪桃
      園大飯店（桃市○○路）對面黃昏市場經營權未成，教唆同夥廖展伸．．．前
      往砸服務（處），．．．」「我們幫內老大是辛○○．．．」（見同卷第五十
      頁正、反面）、第五十一頁正面、第五十三頁）。而前往砸毀鄭寶服務處所使
      用之小客車，係由被告子○○提供予郭錦輝使用，亦據同案被告廖展伸供明在
      卷（見同卷第五十八頁反面）。
  (四)、前揭事實(五)部分之事實：據證人郭錦輝於警訊稱：「八十六年十一月十四日我
      帶同警方至（桃園市）觀音鄉塔村六十一號旁倉庫內取獲左輪手槍與子彈，
      來源是辛○○於八十六年十月三十日於鶯歌鎮○○路西湖檳榔攤附近交給我的
      」，「是我老闆辛○○要我去住桃園市○○路一三九五巷七號的，我是以要收
      酒帳的理由向辛○○借槍，後來他借我一支三八手槍及三發子彈，並叮嚀我要
      小心使用，他把槍藏在鶯歌鎮林泉藝品店前的檳榔攤下，要我自己去拿，我在
      其他地方就沒藏槍了，只有一支是向黃借的，中正路查獲的槍枝不是我的，是
      黃（建偉）的，他故意說我的來脫罪」等語（見同前偵卷第六十二頁、第一五
      五頁），被告辛○○亦於警訊中供承：「伊於八十六年十一月十六日下午四時
      四十分，帶同警方至桃園市○○路一三七五巷七號信箱裏所起獲左輪制式（美
      國史密斯）手槍一支，子彈一發，可能是郭錦輝所藏的」云云（見同卷第八頁
      ），被告如未持有上開手槍及子彈，豈能帶同警方至藏放處取出上開手槍及子
      彈。何況取槍彈之桃園市○○路一三七五巷七號，即為被告等拘禁被害人丁○○之地方（見事實(三)），足見證人郭錦輝上開供述可以採信。雖然證人郭錦輝
      事後於原審改稱中正路住處係「黑仔」叫伊去住，槍係陶東橋交予伊，之前是
      伊被刑求才說房子是辛○○租我的，伊根本沒有交槍給辛○○，是警方強迫取
      供的云云，核與其在先之證言互相矛盾。自係故為迴護被告之詞，證人陶東橋
      亦於原審證稱：「郭錦輝的槍均是我拿給他的」云云，顯係事後附和證人郭錦
      輝所供，均不足以據為有利被告之認定。此外，並有扣案之上開兩把手槍及子
      彈兩顆可資佐證，而扣案之手槍及子彈，經送內政部警政署刑事警察局鑑定結
      果，均認具殺傷力，亦有該局八十六年十一月廿四日刑鑑字第七八一九九號及
      同年月廿八日刑鑑字第八０四二七號鑑驗通知書在卷足憑。
  (五)、被告辛○○於警訊及偵查中自承伊係小南門幫份子無誤，伊係一個小支系老大
      （見同偵卷第八頁正面、第一六九頁），雖其聲稱已於八十六年二月十一日辦
      理自首脫離幫派。惟據被告子○○於警訊時供稱因伊老大（指被告辛○○）和
      他人爭奪桃園大飯店（桃市○○路）對面黃昏市場經營權未成，教唆同夥前往
      砸服務處（指癸○○立委服務處）．．．」「我們幫內老大是辛○○．．．」
      （見同卷第五十頁、第五十一頁、第五十三頁反面），證人郭錦輝於警訊中亦
      指稱槍彈係被告辛○○所交付非法持有（見同前(四)所述）。而前揭事實，均係
      出於被告辛○○之主導，亦分別據證人庚○○、丁○○、甲○○、戊○○、己○○等供證屬實，被告子○○、壬○○等人均有參與，已臻明確。雖然證人戊○○、己○○事後改稱談判氣氛良好，或本屬熟識不會害怕，顯係故為迴護被
      告之詞，不足採信。
  (六)、被告等確有參與事實(一)、(二)之犯行，已詳如前述，至於證人宋元銘、黃培仁、
      張明國、林明日於原審所證，均與被害人等所證及證人吳文國之證言不合，顯
      係事後串飭，故為迴護附和被告等所辯，均不足據為有利被告等之認定。
  綜上所述，被告等前開辯解，均係卸責之詞，不足採信。事證明確，被告等犯行均
  足以認定。
二、查被告等前開犯罪，均由被告辛○○主導，其內部自有管理結構，而被告等所犯
    各罪，均有「集團性」、「脅迫性」、「常習性」、「暴力性」，自屬犯罪組織
    ，核被告辛○○所為係犯組織犯罪防制條例第三條第一項前段之指揮犯罪組織罪
    、修正前槍砲彈藥刀械管制條例第七條第四項之持槍罪（檢察官起訴書之法條雖
    載為同條第三項，但其事實之記載則為第四項之犯罪事實，上開第三項自屬誤載
    ，應予更正為第四項無變更起訴法條之問題），同條例第十一條第二項之持有子
    彈罪，刑法第三百零二條第一項、第三百零五條之罪。被告子○○、壬○○係犯
    組織犯罪防制條例第三條第一項後段之參與犯罪組織罪，刑法第三百零二條第一
    項、第三百零五條之罪，被告等與胡富斌、郭錦輝等相互間，於前開犯行（除持
    有槍彈罪外）有犯意聯絡及行為分擔，均為共同正犯。被告等多次恐嚇犯行，時
    間緊接，犯罪構成要件相同，顯係基於概括犯意反覆為之，為連續犯，應以一罪
    論。被告辛○○以一行為觸犯上開持有手槍及子彈兩罪，為想像競合犯，應從較
    重之持有手槍罪處斷。被告辛○○行為後，上開槍砲彈藥刀械管制條例已於八十
    六年十一月二十四日修正公布施行，比較新舊法結果，以舊法為有利於被告，自
    應適用舊法處斷。被告等所犯上開組織犯罪條例之罪，與刑法第三百零二條第一
    項及第三百零五條之罪間，有方法結果之牽連關係，應從情節較重之組織犯罪條
    例之罪處斷，並依組織犯罪防制條例第五條之規定加重其刑。被告辛○○所犯組
    織犯罪之罪，與槍砲彈藥刀械管制條例第七條第四項之罪，犯意各別，應分論併
    罰。又被告子○○、壬○○有如事實所載之前科，有其前科紀錄表在卷可稽，其
    等所犯之罪，被處有期徒刑部分，最後執行完畢日期，分別為八十五年五月廿七
    日、八十三年一月廿六日，五年以內再犯有期徒刑以上之本罪，為累犯，應依法
    遞加重其刑。原審就被告辛○○、壬○○部分諭知無罪，就被告子○○部分論處
    妨害自由罪刑，就其餘部分諭知無罪，固非無見。惟查被告等均應成立前述各罪
    ，已詳如前述，原審未詳加審究，遽為上述之判決，自有可議。檢察官上訴意旨
    執此指摘原判決不當，為有理由，自應將原判決撤銷改判。爰審酌被告等均有犯
    罪前科，行為後均否認犯罪，並無悔意及被害人等所受危害之程度等一切情狀，
    分別量處如主文第二項、第三項所示之刑，並就組織犯罪部分依法諭知強制工作
    處分，以資矯正，及就被告辛○○部分定其應執行之刑，本案之手槍兩把、子彈
    兩顆為違禁物，依法併予宣告沒收。
三、被告辛○○經合法傳喚，無正當之理由不到庭，爰不待其陳述逕行判決。
據上論斷：應依刑事訴訟法第三百六十九條第一項前段，第三百六十四條，第三百七
十一條，第二百九十九條第一項前段，組織犯罪防制條例第三條第一項前段、後段，
第三項前段，第五條，八十六年十一月二十四日條正前槍砲彈藥刀械管制條例第七條
第四項，第十一條第三項，刑法第十一條前段，第二條第一項但書，第二十八條，第
三百零二條第一項，第三百零五條，第五十五條，第五十六條，第四十七條，第五十
一條第五款，第三十八條第一項第一款，罰金罰鍰提高標準條例第一條前段判決如主
文。
本案經檢察官崔紀鎮到庭執行職務。
中      華      民      國      九十三    年     三     月      八      日
                                    審判長法官  謝  志  揚
                                          法官  陳  淑  媛
                                          法官  莊  謙  崇
右正本證明與原本無異。
如不服本判決，應於送達後十日內，向本院提出上訴狀。其未敘述理由者，並應於提
出上訴狀後十日內向本院補提理由狀(須附繕本)。
                                        書記官  林  明  智
中      華      民      國      九十三    年     三     月      八      日
